【裁判字號】    94,重訴,175
【裁判日期】    970730
【裁判案由】    分割共有物
【裁判全文】
臺灣桃園地方法院民事判決             94年度重訴字第175號
原      告  戌○○王國庸之承.
訴訟代理人  吳光陸律師
複代理人    簡祥紋律師
            廖敏如
被      告  ｈ○○○
被      告  甲ｑ○
            Ｉ○○○
上列2人共同
訴訟代理人  天○○○  住同上
被      告  Ｏ○○○  住台北縣新莊市○○路493巷11號
            甲ｗ○    住台北縣新莊市○○○街70號之2
            甲ｕ○    住屏東縣.
被      告  甲ｖ○    住桃園縣.
            甲Ｍ○○  住台北縣土城市○○路○段274巷2號
            乙甲○    住台北縣樹林市○○街19巷28號5 樓
上列3人共同
訴訟代理人  甲ｑ○    住台北縣土城市○○街3號4樓
複代理人    天○○○  住台北縣永和市○○街143巷2號
被      告  甲ｐ○    住台北縣中和市○○路477巷6弄32之1號
            甲ｏ○    住台北市大同區○○○路92之1號3樓
被      告  丙○○○  住台北縣板橋市○○街112 號
訴訟代理人  乙乙○    住台北縣樹林市○○街19巷28號5 樓
複代理人    甲ｑ○    住台北縣土城市○○街3號4樓
            天○○○  住台北縣永和市○○街143巷2號
被      告  Ｗ○○    住台北縣新莊市○○路76號
            甲Ｕ○○  住台北縣新莊市○○路52號
            甲ｌ○    住台北縣新莊市○○路58號之3
            甲Ｌ○○  住台北縣新莊市○○路649巷26弄6之1
            ｗ○○○  住台北縣新莊市○○路58之19號
被      告  甲ｊ○    住台北縣新莊市○○路58之4號
            甲ｍ○    住台北縣新莊市○○路588號8樓
            巳○○○  住台北縣鶯歌鎮○○路182巷96弄12號
            Ｒ○○    住新竹市.
兼上列4 人
共      同
訴訟代理人  ｆ○○    住台北縣樹林市○○路87巷8 號
被      告  甲ｎ○    住台北市士林區○○○路○段1巷21弄7
            甲ｋ○    住台北縣新莊市○○路58號
            Ｐ○○    住桃園縣.
被      告  Ｓ○○    住台北縣樹林市○○路○段198號
            甲ｈ○○  住桃園縣.
            甲ａ○○  住台北縣三重市○○○路94巷5 號3 樓
上列3人共同
訴訟代理人  巳○○○  住台北縣鶯歌鎮○○路182巷96弄12號
複代理人    ｆ○○    住台北縣樹林市○○路87巷8 號
被      告  Ｕ○○    住桃園縣.
            甲Ｔ○○  住桃園縣.
            ａ○○    住桃園縣.
被      告  Ｖ○○○  住台北市○○區○○路五段150巷345號
            ｅ○○    住同上
            ｄ○○    住同上
            Ｙ○○    住台北市中山區○○○路162巷86號7樓
            Ｔ○○    住同上
            ｂ○○    住台北市信義區○○○路447之32號
            Ｚ○○    住台北縣泰山鄉○○路○段524號
            ｇ○○原名：張美.
            甲ｇ○    住台北市○○區○○路二段78巷8 號
上列9人共同
訴訟代理人  辰○○    住台北市○○街23號9樓之1
被      告  甲ｃ○○  住台北縣新莊市○○路421巷18之1號
法定代理人  甲ｂ○    住同上
被      告  Ｋ○○○  住台北縣樹林市○○路29號3樓
            Ｂ○○    住台北市○○區○○路二段39巷6號2樓
            亥○○    住桃園縣.
            宙○○    住台北縣樹林市○○○街123號
            未○○    住台北縣新莊市○○街220號3樓
            黃○○    住桃園縣.
            玄○○    住桃園縣.
            ｃ○○    住台北縣樹林市○○路○段198號
被      告  甲Ｚ○    住台北市○○路○段346巷5之1號2樓
            甲Ｖ○    住台北市○○○路○段419巷16號
            甲Ｙ○    住北市○.
            甲Ｗ○    住台中市.
            甲Ｘ○    住台北市○○區○○街55號9樓之2
            甲庚○    住台北市○○街14巷29弄10號2樓
            甲辛○    住高雄市.
            甲壬○    住高雄縣.
            甲Ｏ○    住台北市○○路○段346巷5之1號2樓
            Ｊ○○○  住台北縣中和市○○街74巷4號2樓
            癸○○    住台北縣板橋市○○街85巷6號
兼上列11人
共      同
訴訟代理人  甲天○    住台北市○○區○○路二段366巷13弄
被      告  甲ｉ○    住台北縣板橋市○○路225號16樓
            戊○○    住同上
            庚○○    住同上
            壬○○    住同上
            辛○○原名李亞蕙.
            丑○○    住台北市○○區○○街30巷18號
            己○○    住台北市○○區○○路3段251號
            寅○      住桃園縣.
            Ｎ○○    住桃園縣.
            Ｌ○○    住桃園縣.
            Ｍ○○    住桃園縣.
被      告  ｙ○○    住桃園縣.
訴訟代理人  ｋ○○    住同上
被      告  甲Ｓ○    住桃園縣.
            甲丁○    住桃園縣.
            甲Ｉ○    住桃園縣.
            甲Ｊ○    住苗栗縣.
被      告  ｒ○○    住桃園縣.
            ｎ○○    住桃園縣.
            ｐ○○    住桃園縣.
            楊陳紅絹  住桃園縣.
            甲宇○○  住桃園縣.
            甲Ｇ○    住同上
            甲Ｄ○    住同上
            甲Ｆ○    住桃園縣.
上列8人共同
訴訟代理人  甲丑○    住桃園縣.
複代理人    甲黃○    住桃園縣.
被      告  甲丑○    住桃園縣.
兼上列1人
訴訟代理人  甲黃○    住桃園縣.
被      告  甲申○    住台北縣中和市○○路65巷7之1號
            甲巳○    住桃園縣.
            甲Ｐ○    住台北縣板橋市○○○街102巷3弄5號
被      告  甲甲○    住桃園縣.
            ｚ○○    住桃園縣.
            ｑ○○    住桃園縣.
            ｕ○○    住桃園縣.
            ｔ○○    住桃園縣.
            甲ｘ○    住台北縣樹林市○○街86巷12號
            乙○○○  住台北縣板橋市○○街84巷96之1號
            甲ｙ○    住台北縣樹林市○○街103號
            甲ｚ○    住台北縣樹林市○○街81號
            甲ｒ○    住台北縣樹林市○○街156號3樓
兼上列10人
共      同
訴訟代理人  甲ｓ○     住台北縣樹林市○○街91號
被      告  甲乙○    住桃園縣.
            ｍ○○    住桃園縣.
            ｊ○○    住桃園縣.
            甲丙○    住桃園縣.
            甲己○    住桃園縣.
            Ｑ○○○  住桃園縣.
            ｓ○○    住桃園縣.
            甲戊○    住台北縣蘆洲市○○街193巷39號4樓之
            ｉ○○    住台北縣土城市○○路153巷3號17樓
            ｏ○○    住桃園縣.
            ｌ○○    住桃園縣.
            ｘ○○    住同上
            甲未      住雲林縣.
            甲Ｅ○    住雲林縣.
            甲Ｃ○    住台中縣.
            甲Ｒ○    住雲林縣.
            甲Ｂ○    住雲林縣.
被      告  甲Ｎ○    住桃園縣.
訴訟代理人  甲○○    住同上
被      告  甲宙○    住台北市中正區○○○路99巷2弄18號
            甲Ｈ○    住台北州海山郡鶯歌街大湖字大湖72番
            甲地○    住台北縣永和市○○路96巷21號4樓
            Ａ○○    住宜蘭縣.
            林之晴原名林錦霞.
            Ｇ○○    住桃園縣.
            Ｅ○○    住基隆市.
            Ｄ○○    住桃園縣.
            Ｈ○○    住宜蘭縣.
            Ｆ○○    住宜蘭縣.
            地○○    住宜蘭縣.
            甲戌○    住基隆市.
            卯○○○  住宜蘭縣.
            甲Ｋ○    住台北縣土城市○○路3巷6弄23號2樓
            甲Ｑ○    住宜蘭縣.
被      告  甲ｅ○    住台北市大安區市○○道○段220號4樓
            丁○○○  住12-.
            甲ｆ○    住NO2.
兼上列3人
共      同
訴訟代理人  甲ｄ○    住台北縣三重市○○路○段123號
被      告  甲酉○    住台北市○○區○○路七段69巷11號
            甲寅○    住桃園縣.
被      告  Ｃ○○    住桃園縣.
兼上列1人
訴訟代理人  申○○    住同上
被      告  酉○○    住桃園縣.
被      告  宇○○    住桃園縣.
訴訟代理人  午○○    住同上
被      告  甲Ａ○    住高雄市.
            甲玄○    住高雄市.
上列當事人間請求分割共有物事件，於民國97年7 月25日辯論終
結，本院判決如下：
    主      文
被告ｈ○○○、甲ｑ○、Ｏ○○○、甲ｗ○、甲ｕ○、甲ｖ○、
甲ｐ○、Ｉ○○○、甲ｏ○、丙○○○、甲Ｍ○○、乙甲○應就
其被繼承人甲ｔ○所有坐落桃園縣龜山鄉○○段六二六、六二七
、六二八地號土地所有權應有部分各二七分之一辦理繼承登記。
被告Ｗ○○、甲Ｕ○○、甲ｌ○、甲Ｌ○○、ｗ○○○、甲ｊ○
、甲ｍ○、甲ｎ○、甲ｋ○、ｆ○○、Ｐ○○、Ｓ○○、Ｕ○○
、甲Ｔ○○、甲ｈ○○、ａ○○、甲ａ○○、Ｖ○○○、甲ｃ○○、Ｋ○○○、Ｂ○○、亥○○、宙○○、未○○、黃○○、玄
○○、ｃ○○、巳○○○、Ｙ○○、ｅ○○、Ｔ○○、ｄ○○、
Ｒ○○、ｂ○○、Ｚ○○、ｇ○○應就其被繼承人Ｘ○所有坐落
桃園縣龜山鄉○○段六二六、六二七、六二八地號土地所有權應
有部分各二七分之一辦理繼承登記。
被告Ｎ○○、Ｌ○○、Ｍ○○、ｙ○○、甲Ｓ○、甲丁○、甲Ｉ
○、甲Ｊ○應就其被繼承人甲亥○所有坐落桃園縣龜山鄉○○段
六二六、六二七、六二八地號土地所有權應有部分各二七分之一
辦理繼承登記。
被告甲天○、甲Ｚ○、甲Ｖ○、甲Ｙ○、甲Ｗ○、甲Ｘ○、甲庚○、甲辛○、甲壬○、甲Ｏ○、甲ｉ○、己○○、戊○○、庚○○、辛○○、壬○○、Ｊ○○○、丑○○、癸○○、寅○應就其
被繼承人子○○所有坐落桃園縣龜山鄉○○段六二六、六二七、
六二八地號土地所有權應有部分各二七分之一辦理繼承登記。
被告ｒ○○、ｎ○○、ｐ○○、楊陳紅絹、甲黃○、甲宇○○、
甲Ｆ○、甲Ｇ○、甲Ｄ○、甲丑○、甲申○、甲巳○、甲Ｐ○、
甲甲○、甲乙○、ｚ○○、ｍ○○、ｊ○○、甲丙○、甲己○、
Ｑ○○○、ｓ○○、甲戊○、ｉ○○、ｏ○○、ｌ○○、ｑ○○
、ｕ○○、ｔ○○、ｘ○○、甲ｘ○、乙○○○、甲ｙ○、甲ｚ
○、甲ｒ○、甲ｓ○應就其被繼承人ｖ○所有坐落桃園縣龜山鄉
○○段六二六、六二七、六二八地號土地所有權應有部分各二七
分之一辦理繼承登記。
被告甲未、甲Ａ○、甲玄○、甲Ｅ○、甲Ｃ○、甲Ｒ○、甲Ｂ○
、甲Ｎ○、甲宙○、甲Ｈ○、甲地○、Ａ○○應就其被繼承人黃
永春（原名甲癸○）所有坐落桃園縣龜山鄉○○段六二六、六二
七、六二八地號土地所有權應有部分各一○八分之一辦理繼承登
記。
被告林之晴、Ｇ○○、Ｅ○○、Ｄ○○、Ｈ○○、Ｆ○○、地○○、甲戌○、卯○○○、甲Ｋ○、甲Ｑ○應就其被繼承人甲午○
所有坐落桃園縣龜山鄉○○段六二六、六二七、六二八地號土地
所有權應有部分各一○八分之一辦理繼承登記。
被告甲ｅ○、甲ｇ○、甲ｄ○、丁○○○、甲ｆ○、甲酉○應就
其被繼承人甲辰○所有坐落桃園縣龜山鄉○○段六二六、六二七
、六二八地號土地所有權應有部分各一○八分之一辦理繼承登記
。
被告甲寅○應就其被繼承人甲子○所有坐落桃園縣龜山鄉○○段
六二六、六二七、六二八地號土地所有權應有部分各一○八分之
一辦理繼承登記。
兩造共有坐落桃園縣龜山鄉○○段六二六、六二七、六二八地號
土地准予變賣分割，所得價金依附表所示兩造應有部分比例分配
於各共有人。
訴訟費用由兩造依附表訴訟費用負擔欄所示比例負擔。
    事實及理由
一、本件除被告Ｖ○○○、ｅ○○、ｄ○○、Ｙ○○、Ｔ○○、
    ｂ○○、Ｚ○○、ｇ○○、甲ｇ○、ｒ○○、ｎ○○、ｐ○○、楊陳紅絹、甲宇○○、甲Ｇ○、甲Ｄ○、甲Ｆ○、甲丑
    ○、甲黃○、甲甲○、ｚ○○、ｑ○○、ｕ○○、ｔ○○、
    甲ｘ○、乙○○○、甲ｙ○、甲ｚ○、甲ｒ○、甲ｓ○、ｌ
    ○○、甲Ｎ○、甲ｅ○、丁○○○、甲ｆ○、甲ｄ○及被告
    甲ｋ○外之其餘被告，均經合法通知，未於最後言詞辯論期
    日到場暨被告甲ｋ○雖於最後言詞辯論期日到庭，惟於期日
    終結前先行離開，視同未到庭，核皆無民事訴訟法第386 條
    所列各款情形，爰依原告之聲請，由其一造辯論而為判決。
二、按訴訟繫屬中為訴訟標的之法律關係，雖移轉於第三人，於
    訴訟無影響，但第三人如經兩造同意，得聲請代當事人承當
    訴訟，民事訴訟法第254 條第1 項定有明文。查本件訴訟繫
    屬於本院後，因起訴之原告王國庸將其於系爭土地之應有部
    分270 分之203 售予原告戌○○，並已辦妥移轉登記，此有
    系爭土地登記謄本附卷可考，而原告戌○○亦於94年12月19
    日具狀聲明代起訴原告王國庸承當訴訟（本院卷第134 至13
    8 頁），起訴原告王國庸與被告均無異議而為本案之言詞辯
    論，核無不合，應予准許。
三、次按當事人死亡者，訴訟程序在有繼承人、遺產管理人或其
    他依法令有應續行訴訟之人承受其訴訟以前當然停止，民事
    訴訟法第168 條定有明文。本件被告甲卯○於起訴後之民國
    94年11月10日死亡，其繼承人為被告甲Ａ○、甲玄○2 人，
    有戶籍謄本及繼承系統表在卷為憑。原告依民事訴訟法第17
    5 條第2 項之規定，聲明由其繼承人甲Ａ○、甲玄○承受訴
    訟，於法並無不合，亦應准許。
四、本件原告起訴主張：坐落桃園縣龜山鄉○○段626 、627 、
    628 地號土地（下稱系爭土地），面積各為13,964.3平方公
    尺、1,107.18平方公尺及206.47平方公尺，為兩造所共有，
    應有部分如附表「共有人及其應有部分」欄所示，且如主文
    第1 至9 項所示被告未就其被繼承人所遺系爭土地所有權應
    有部分辦理繼承登記。查兩造未訂有不分割之契約，因共有
    人眾多，無法協議分割，為免影響土地完全利用之便利，爰
    依民法第823 條第1 項前段、第824 條第2 項規定，訴請將
    系爭土地予以合併原物分割，分別方法如附圖（本院卷(一)第
    129 頁）所示或變價分割等情。並聲明除分割方法外，如主
    文第1 至10項所示。
五、被告方面之主張或陳述：
  (一)被告甲ｊ○、甲ｍ○、巳○○○、Ｒ○○、ｆ○○、甲ｑ○
    部分：希原告出面收購系爭土地。
  (二)被告甲寅○部分：同意原告之分割方案，希能原物分割或係
    原告以公告現值加二成購買。
  (三)被告宇○○部分：希原告出面收購系爭土地，願以公告現值
    加二成出售其應有部分。又系爭627 、628 地號土地已經是
    道路了，僅是未被徵收，原告所提出之分割方案，分予被告
    之部分係陡坡。
  (四)被告甲ｐ○、甲ｕ○、甲ｏ○部分：原告未經其他共有人同
    意，自行於系爭土地上建造房屋，有侵占土地之嫌。且原告
    僅留下不堪使用之土地予被告，對被告不公平，故須有賠償
    金後始得分割，被告主張系爭土地應重新分割或由原告全部
    購買。
  (五)被告ｙ○○部分：若依原告之分割方案，被告所分得之部分
    將變成袋地，無法通行。
  (六)被告甲地○部分：若依原告之分割方案，被告所分得之部分
    係無法使用之三角形。
  (七)被告Ｖ○○○、ｅ○○、ｄ○○、Ｙ○○、Ｔ○○、ｂ○○
    、Ｚ○○、ｇ○○、甲ｇ○部分：不同意原告之分割方案，
    希望原告能夠以合理價格購買。
  (八)被告甲酉○部分：願以系爭土地公告現值加四成出售其應有
    部分。
  (九)被告甲ｄ○、甲ｅ○、丁○○○、甲ｆ○部分：不同意分割
    ，希原告以公告地價加三成購買我們的持分。
  (十)被告申○○、Ｃ○○、甲甲○、ｚ○○、ｑ○○、ｕ○○、
    ｔ○○、甲ｘ○、乙○○○、甲ｙ○、甲ｚ○、甲ｒ○、甲
    ｓ○部分：不同意分割，願以系爭土地公告現值加二成出售
    其應有部分。被告ｚ○○、ｕ○○並稱：原告沒有誠意，就
    把地放在那邊長草就好了，不要分割。
  (十一)被告甲Ｎ○部分：不同意分割，願以系爭土地公告現值加四
    成出售其應有部分，產生之稅捐由原告負擔。
  (十二)被告ｊ○○部分：希望原物分割。
  (十三)被告甲天○、甲Ｚ○、甲Ｖ○、甲Ｙ○、甲Ｗ○、甲Ｘ○、
    甲庚○、甲辛○、甲壬○、甲Ｏ○、Ｊ○○○、癸○○部分
    ：不同意分割，希原告以公告地價加三成購買我們的持分。
  (十四)被告寅○部分：希望能夠賣給別人。
  (十五)被告甲ｋ○部分：不知道要如何處理。
  (十六)被告ｐ○○部分：變價分割的話，如果一直都流標的話，價
    格會很底，會被原告買走，這樣對我們很不利。
  (十七)其餘被告部分：未於言詞辯論期日到場，亦未提出書狀，作
    何聲明或陳述。
六、查原告主張系爭土地為兩造共有，面積分別為13,964.3平方
    公尺、1,107.18平方公尺及206.47平方公尺，且如主文第1
    至9 項所示被告未就其被繼承人所遺系爭土地所有權應有部
    分辦理繼承登記，另兩造未訂有不分割之契約，因共有人眾
    多，無法協議分割等事實，業據提出系爭土地登記謄本、繼
    承人系統表、如附表所示各被繼承人及繼承人之戶籍謄本、
    地籍圖為證，並為上開到場之被告甲ｊ○等人所不爭執；而
    其餘被告未於言詞辯論期日到場爭執，亦未提出書狀作何答
    辯，除被告己○○、Ｍ○○、甲Ｒ○、甲玄○、甲Ｈ○因係
    以公示送達方式通知外，依民事訴訟法第280 條第3 項準用
    同條第1 項規定，視同渠等對原告主張之事實為自認。綜上
    ，堪認原告主張之上開事實為真實。
七、按各共有人，得隨時請求分割共有物，但因物之使用目的不
    能分割或契約訂有不分割之期限者，不在此限，民法第823
    條第1 項定有明文。本件系爭土地除628 地號地目為建地外
    ，其626 、627 地號土地之地目為林地，且626 地號土地之
    會客室類別編定為「林業用地」有原告提出之土地登記第一
    類謄本3 張、使用分區證明書1 張在卷（本院卷(一)第136 至
    138 、141 頁）可稽，依其使用目的並無不能分割之情形；
    又上開到場被告雖均主張「不同意分割，請原告以公告現值
    購買其等應有部分」等語，惟其等均未主張，更未舉證證明
    「共有人間就系爭土地有不分割」之約定，而是否購買被告
    等對系爭土地應有部分，基於契約自由原則，乃原告之權利
    ，故尚不得以原告拒絕購買被告之應有部分之事實為由，否
    定原告依據上開規定請求法院判決分割系爭土地之權利。從
    而，原告以共有人之身分，其依上開規定，請求分割共有土
    地，為有理由，自應准許。
八、次按共有物分割之方法不能協議決定者，法院得因任何共有
    人之聲請，命為以原物分配於各共有人，或變賣共有物，以
    價金分配予各共有人，民法第824 條第2 項亦有明文。又法
    院裁判分割共有物，定其分配，應兼顧全體共有人之利益，
    斟酌各共有人之利害關係並共有物之性質、價格、利用價值
    及經濟效用決之。本件原告原係主張系爭3 筆土地合併原物
    分割，並提出如本院卷(一)第129 頁所示之分割草圖。惟查：
    (一)共有物如為數宗不同地號之土地，其共有人如非以成立一
    共有關係之意思而共有數宗土地時，應認其共有關係分別存
    在於每宗土地之上，除經全體共有人同意外，法院為分割時
    ，尚不能任意予以合併為一共有物，視作一所有權而予分割
    ，此乃一物一權原則之當然解釋（最高法院75年度台上字第
    2459號、77年度台上字第2061號、81年度台上字第549 號、
    90年度台上字第1594號、92年度台上字第1534號民事判決要
    旨參照）。本件系爭3 筆土地雖係毗鄰，且其共有人亦屬相
    同，惟兩造並未提出任何證據證明共有人係以成立一共有關
    係之意思而共有系爭3 筆土地，又被告等亦未表示同意合併
    分割。參諸上開說明，原告主張系爭土地合併分割，尚不可
    採。(二)又查系爭627 、628 地號土地面積分別為1,107.18平
    方公尺及206. 47 平方公尺，且共有人多達147 人，每人應
    有部分比例甚少，絕大多數之共有人所分到之土地面積均屬
    太小，（例如：被告Ｗ○○等36人之被繼承人Ｘ○之應有部
    分皆為27 分 之1 ，其等就上開2 筆土地分得之公同共有土
    地面積均為「1.13 9平方公尺」、「0. 2124 平方公尺」）
    ，非但使用價值大為降低，甚至毫無利用價值可言。再者，
    系爭626 地號土地面積雖13,964.3平方公尺，除原告以外之
    其餘登記共有人之應有部分為可分為：27分之1 、54分之1
    、108 分之1 及405 分之1 （詳如附表所示），是其等可分
    得之土地面積分別為：517.2 平方公尺、258.6 平方公尺、
    129.3 平方公尺及34 .5 平方公尺；而應有部分登記為27分
    之1 之共有人甲ｔ○、Ｘ○、子○○、甲亥○及ｖ○所分得
    之上開面積土地又係由其等人數不等之繼承人（分別為12人
    、36人、20 人 、9 人及45人，即附表編號1 至112 之被告
    ）公同共有，則該等被告實際上可能分得之土地面積最大為
    57.5平方公尺，最小則為11.5平方公尺，而上開土地係屬一
    未經開發之山坡度，此業經本院於96年5 月17日會同桃園地
    政事務所人員勘驗現場，製有勘驗筆錄及地政人員提供之地
    籍圖2 張、原告拍攝之照片在卷可稽（本院卷(二)第189 至19
    3 、197 至200 頁）。是系爭626 地號土地如欲以原物分割
    予各共有人，除各共有人分得部分外，尚須扣除部分面積土
    地，規劃其間各共有人分得部分之通道，方可利用。從而，
    系爭626 地號土地顯然亦不適宜以原物分割之方式進行分割
    。參諸，絕大多數之被告雖不同意分割，惟均表示希望原告
    購買其等應有部分，顯示其等亦認為就原物分割不適宜。而
    原告其後亦主張系爭土地均以變價方式分割。準此，本院審
    酌上情及系爭土地性質、及分割後之經濟效用，認系爭土地
    若為原物分割，對於絕大多數之被告顯屬不利，自應以變價
    分割為允當。
九、綜上所述，原告請求如主文第1 至9 項所示被告應各就其被
    繼承人所遺系爭土地所有權應有部分辦理繼承登記，並准將
    系爭土地予以分割為有理由，應予准許。本院依同上系爭土
    地性質及分割後之經濟效用等情形，認以變價分割為當，爰
    判決如主文第1 至10項所示。又本件分割結果，共有人既屬
    均蒙其利，被告抗辯亦為防衛權利所必要者，茲斟酌兩造所
    受之利益，按各共有人應有部分比例，命兩造分擔訴訟費用
    ，主文第1 至9 項所示被告（內部關係為繼承之公同共有）
    各就其被繼承人所有土地所有權應有部分比例應負擔部分連
    帶負擔。
十、據上論結，本件原告之訴為有理由。依民事訴訟法第385 條
    第1 項前段、第80條之1 、第85條第1 項但書、第2 項，判
    決如主文。
中    華    民    國    97    年    7     月    30    日
                  民事第二庭法  官  潘進順
以上正本係照原本作成。
如對本判決上訴，須於判決送達後20日內向本院提出上訴狀
中    華    民    國    97    年    7     月    31    日
                            書記官  黃進傑
┌────────────────────────────────────┐
│附表：                                               94年度重訴字第175號│
├──┬─────┬──────────────┬────────────┤
│編號│當事人姓名│共有人及其應有部分          │訴訟費用負擔            │
├──┼─────┼──────────────┼────────────┤
│1   │ｈ○○○  │甲ｔ○                      │連帶負擔27分之1         │
├──┼─────┤626地號：27分之1            │                        │
│2   │甲ｑ○    │627地號：27分之1            │                        │
├──┼─────┤628地號：27分之1            │                        │
│3   │Ｏ○○○  │                            │                        │
├──┼─────┤                            │                        │
│4   │甲ｗ○    │                            │                        │
├──┼─────┤                            │                        │
│5   │甲ｕ○    │                            │                        │
├──┼─────┤                            │                        │
│6   │甲ｖ○    │                            │                        │
├──┼─────┤                            │                        │
│7   │甲ｐ○    │                            │                        │
├──┼─────┤                            │                        │
│8   │Ｉ○○○  │                            │                        │
├──┼─────┤                            │                        │
│9   │甲ｏ○    │                            │                        │
├──┼─────┤                            │                        │
│10  │丙○○○  │                            │                        │
├──┼─────┤                            │                        │
│11  │甲Ｍ○○  │                            │                        │
├──┼─────┤                            │                        │
│12  │乙甲○    │                            │                        │
├──┼─────┼──────────────┼────────────┤
│13  │Ｗ○○    │Ｘ○                        │連帶負擔27分之1         │
├──┼─────┤626地號：27分之1            │                        │
│14  │甲Ｕ○○  │627地號：27分之1            │                        │
├──┼─────┤628地號：27分之1            │                        │
│15  │甲ｌ○    │                            │                        │
├──┼─────┤                            │                        │
│16  │甲Ｌ○○  │                            │                        │
├──┼─────┤                            │                        │
│17  │ｗ○○○  │                            │                        │
├──┼─────┤                            │                        │
│18  │甲ｊ○    │                            │                        │
├──┼─────┤                            │                        │
│19  │甲ｍ○    │                            │                        │
├──┼─────┤                            │                        │
│20  │甲ｎ○    │                            │                        │
├──┼─────┤                            │                        │
│21  │甲ｋ○    │                            │                        │
├──┼─────┤                            │                        │
│22  │ｆ○○    │                            │                        │
├──┼─────┤                            │                        │
│23  │Ｐ○○    │                            │                        │
├──┼─────┤                            │                        │
│24  │Ｓ○○    │                            │                        │
├──┼─────┤                            │                        │
│25  │Ｕ○○    │                            │                        │
├──┼─────┤                            │                        │
│26  │甲Ｔ○○  │                            │                        │
├──┼─────┤                            │                        │
│27  │甲ｈ○○  │                            │                        │
├──┼─────┤                            │                        │
│28  │ａ○○    │                            │                        │
├──┼─────┤                            │                        │
│29  │甲ａ○○  │                            │                        │
├──┼─────┤                            │                        │
│30  │Ｖ○○○  │                            │                        │
├──┼─────┤                            │                        │
│31  │甲ｃ○○  │                            │                        │
├──┼─────┤                            │                        │
│32  │Ｋ○○○  │                            │                        │
├──┼─────┤                            │                        │
│33  │Ｂ○○    │                            │                        │
├──┼─────┤                            │                        │
│34  │亥○○    │                            │                        │
├──┼─────┤                            │                        │
│35  │宙○○    │                            │                        │
├──┼─────┤                            │                        │
│36  │未○○    │                            │                        │
├──┼─────┤                            │                        │
│37  │黃○○    │                            │                        │
├──┼─────┤                            │                        │
│38  │玄○○    │                            │                        │
├──┼─────┤                            │                        │
│39  │ｃ○○    │                            │                        │
├──┼─────┤                            │                        │
│40  │巳○○○  │                            │                        │
├──┼─────┤                            │                        │
│41  │Ｙ○○    │                            │                        │
├──┼─────┤                            │                        │
│42  │ｅ○○    │                            │                        │
├──┼─────┤                            │                        │
│43  │Ｔ○○    │                            │                        │
├──┼─────┤                            │                        │
│44  │ｄ○○    │                            │                        │
├──┼─────┤                            │                        │
│45  │Ｒ○○    │                            │                        │
├──┼─────┤                            │                        │
│46  │ｂ○○    │                            │                        │
├──┼─────┤                            │                        │
│47  │Ｚ○○    │                            │                        │
├──┼─────┤                            │                        │
│48  │張美鶯    │                            │                        │
├──┼─────┼──────────────┼────────────┤
│49  │甲天○    │子○○                      │連帶負擔27分之1         │
├──┼─────┤626地號：27分之1            │                        │
│50  │甲Ｚ○    │627地號：27分之1            │                        │
├──┼─────┤628地號：27分之1            │                        │
│51  │甲Ｖ○    │                            │                        │
├──┼─────┤                            │                        │
│52  │甲Ｙ○    │                            │                        │
├──┼─────┤                            │                        │
│53  │甲Ｗ○    │                            │                        │
├──┼─────┤                            │                        │
│54  │甲Ｘ○    │                            │                        │
├──┼─────┤                            │                        │
│55  │甲庚○    │                            │                        │
├──┼─────┤                            │                        │
│56  │甲辛○    │                            │                        │
├──┼─────┤                            │                        │
│57  │甲壬○    │                            │                        │
├──┼─────┤                            │                        │
│58  │甲Ｏ○    │                            │                        │
├──┼─────┤                            │                        │
│59  │甲ｉ○    │                            │                        │
├──┼─────┤                            │                        │
│60  │己○○    │                            │                        │
├──┼─────┤                            │                        │
│61  │戊○○    │                            │                        │
├──┼─────┤                            │                        │
│62  │庚○○    │                            │                        │
├──┼─────┤                            │                        │
│63  │辛○○即李│                            │                        │
│    │亞蕙      │                            │                        │
├──┼─────┤                            │                        │
│64  │壬○○    │                            │                        │
├──┼─────┤                            │                        │
│65  │Ｊ○○○  │                            │                        │
├──┼─────┤                            │                        │
│66  │丑○○    │                            │                        │
├──┼─────┤                            │                        │
│67  │癸○○    │                            │                        │
├──┼─────┤                            │                        │
│68  │寅○      │                            │                        │
├──┼─────┼──────────────┼────────────┤
│69  │Ｎ○○    │甲亥○                      │連帶負擔27分之1         │
├──┼─────┤626地號：27分之1            │                        │
│70  │Ｌ○○    │627地號：27分之1            │                        │
├──┼─────┤628地號：27分之1            │                        │
│71  │Ｍ○○    │                            │                        │
├──┼─────┤                            │                        │
│72  │ｙ○○    │                            │                        │
├──┼─────┤                            │                        │
│73  │甲Ｓ○    │                            │                        │
├──┼─────┤                            │                        │
│74  │甲丁○    │                            │                        │
├──┼─────┤                            │                        │
│75  │甲Ｉ○    │                            │                        │
├──┼─────┤                            │                        │
│76  │甲Ｊ○    │                            │                        │
├──┼─────┼──────────────┼────────────┤
│77  │ｒ○○    │ｖ○                        │連帶負擔27分之1         │
├──┼─────┤626地號：27分之1            │                        │
│78  │ｎ○○    │627地號：27分之1            │                        │
├──┼─────┤628地號：27分之1            │                        │
│79  │ｐ○○    │                            │                        │
├──┼─────┤                            │                        │
│80  │楊陳紅絹  │                            │                        │
├──┼─────┤                            │                        │
│81  │甲黃○    │                            │                        │
├──┼─────┤                            │                        │
│82  │甲宇○○  │                            │                        │
├──┼─────┤                            │                        │
│83  │甲Ｆ○    │                            │                        │
├──┼─────┤                            │                        │
│84  │甲Ｇ○    │                            │                        │
├──┼─────┤                            │                        │
│85  │甲Ｄ○    │                            │                        │
├──┼─────┤                            │                        │
│86  │甲丑○    │                            │                        │
├──┼─────┤                            │                        │
│87  │甲申○    │                            │                        │
├──┼─────┤                            │                        │
│88  │甲巳○    │                            │                        │
├──┼─────┤                            │                        │
│89  │甲Ｐ○    │                            │                        │
├──┼─────┤                            │                        │
│90  │甲甲○    │                            │                        │
├──┼─────┤                            │                        │
│91  │甲乙○    │                            │                        │
├──┼─────┤                            │                        │
│92  │ｚ○○    │                            │                        │
├──┼─────┤                            │                        │
│93  │ｍ○○    │                            │                        │
├──┼─────┤                            │                        │
│94  │ｊ○○    │                            │                        │
├──┼─────┤                            │                        │
│95  │甲丙○    │                            │                        │
├──┼─────┤                            │                        │
│96  │甲己○    │                            │                        │
├──┼─────┤                            │                        │
│97  │Ｑ○○○  │                            │                        │
├──┼─────┤                            │                        │
│98  │ｓ○○    │                            │                        │
├──┼─────┤                            │                        │
│99  │甲戊○    │                            │                        │
├──┼─────┤                            │                        │
│100 │ｉ○○    │                            │                        │
├──┼─────┤                            │                        │
│101 │ｏ○○    │                            │                        │
├──┼─────┤                            │                        │
│102 │ｌ○○    │                            │                        │
├──┼─────┤                            │                        │
│103 │ｑ○○    │                            │                        │
├──┼─────┤                            │                        │
│104 │ｕ○○    │                            │                        │
├──┼─────┤                            │                        │
│105 │ｔ○○    │                            │                        │
├──┼─────┤                            │                        │
│106 │ｘ○○    │                            │                        │
├──┼─────┤                            │                        │
│107 │甲ｘ○    │                            │                        │
├──┼─────┤                            │                        │
│108 │乙○○○  │                            │                        │
├──┼─────┤                            │                        │
│109 │甲ｙ○    │                            │                        │
├──┼─────┤                            │                        │
│110 │甲ｚ○    │                            │                        │
├──┼─────┤                            │                        │
│111 │甲ｒ○    │                            │                        │
├──┼─────┤                            │                        │
│112 │甲ｓ○    │                            │                        │
├──┼─────┼──────────────┼────────────┤
│113 │甲未      │黃永春即甲癸○              │連帶負擔108分之1        │
├──┼─────┤626地號：108 分之1          │                        │
│114 │甲Ａ○    │627地號：108 分之1          │                        │
├──┼─────┤628地號：108 分之1          │                        │
│115 │甲玄○    │                            │                        │
├──┼─────┤                            │                        │
│116 │甲Ｅ○    │                            │                        │
├──┼─────┤                            │                        │
│117 │甲Ｃ○    │                            │                        │
├──┼─────┤                            │                        │
│118 │甲Ｒ○    │                            │                        │
├──┼─────┤                            │                        │
│119 │甲Ｂ○    │                            │                        │
├──┼─────┤                            │                        │
│120 │甲Ｎ○    │                            │                        │
├──┼─────┤                            │                        │
│121 │甲宙○    │                            │                        │
├──┼─────┤                            │                        │
│122 │甲Ｈ○    │                            │                        │
├──┼─────┤                            │                        │
│123 │甲地○    │                            │                        │
├──┼─────┤                            │                        │
│124 │Ａ○○    │                            │                        │
├──┼─────┼──────────────┼────────────┤
│125 │林之晴    │甲午○                      │連帶負擔108分之1        │
├──┼─────┤626地號：108 分之1          │                        │
│126 │Ｇ○○    │627地號：108 分之1          │                        │
├──┼─────┤628地號：108 分之1          │                        │
│127 │Ｅ○○    │                            │                        │
├──┼─────┤                            │                        │
│128 │Ｄ○○    │                            │                        │
├──┼─────┤                            │                        │
│129 │Ｈ○○    │                            │                        │
├──┼─────┤                            │                        │
│130 │Ｆ○○    │                            │                        │
├──┼─────┤                            │                        │
│131 │地○○    │                            │                        │
├──┼─────┤                            │                        │
│132 │甲戌○    │                            │                        │
├──┼─────┤                            │                        │
│133 │卯○○○  │                            │                        │
├──┼─────┤                            │                        │
│134 │甲Ｋ○    │                            │                        │
├──┼─────┤                            │                        │
│135 │甲Ｑ○    │                            │                        │
├──┼─────┼──────────────┼────────────┤
│136 │甲ｅ○    │甲辰○                      │連帶負擔108分之1        │
├──┼─────┤626地號：108 分之1          │                        │
│137 │甲ｇ○    │627地號：108 分之1          │                        │
├──┼─────┤628地號：108 分之1          │                        │
│138 │甲ｄ○    │                            │                        │
├──┼─────┤                            │                        │
│139 │丁○○○  │                            │                        │
├──┼─────┤                            │                        │
│140 │甲ｆ○    │                            │                        │
├──┼─────┤                            │                        │
│141 │甲酉○    │                            │                        │
├──┼─────┼──────────────┼────────────┤
│142 │甲寅○    │甲子○                      │108分之1                │
│    │          │626地號：108 分之1          │                        │
│    │          │627地號：108 分之1          │                        │
│    │          │628地號：108 分之1          │                        │
├──┼─────┼──────────────┼────────────┤
│143 │申○○    │申○○                      │405分之1                │
│    │          │626地號：405 分之1          │                        │
│    │          │627地號：405 分之1          │                        │
│    │          │628地號：405 分之1          │                        │
├──┼─────┼──────────────┼────────────┤
│144 │酉○○    │酉○○                      │405分之1                │
│    │          │626地號：405 分之1          │                        │
│    │          │627地號：405 分之1          │                        │
│    │          │628地號：405 分之1          │                        │
├──┼─────┼──────────────┼────────────┤
│145 │Ｃ○○    │Ｃ○○                      │405分之1                │
│    │          │626地號：405 分之1          │                        │
│    │          │627地號：405 分之1          │                        │
│    │          │628地號：405 分之1          │                        │
├──┼─────┼──────────────┼────────────┤
│146 │宇○○    │宇○○                      │54分之1                 │
│    │          │626地號：54分之1            │                        │
│    │          │627地號：54分之1            │                        │
│    │          │628地號：54分之1            │                        │
├──┼─────┼──────────────┼────────────┤
│147 │戌○○    │戌○○                      │270分之203              │
│    │          │626地號：270 分之203        │                        │
│    │          │627地號：270 分之203        │                        │
│    │          │628地號：270 分之203        │                        │
└──┴─────┴──────────────┴────────────┘


司法院資訊處製作；財團法人民間司法改革基金會備份。
